【裁判字號】    99,易,338
【裁判日期】    990512
【裁判案由】    違反電子遊戲場業管理條例
【裁判全文】
臺灣臺南地方法院刑事判決               99年度易字第338號
公  訴  人  臺灣臺南地方法院檢察署檢察官
被      告  乙○○
上列被告因違反電子遊戲場業管理條例案件，經檢察官提起公訴
（98年度偵字第11135號），本院判決如下：
    主  文
乙○○違反未依電子遊戲場業管理條例規定領有電子遊戲場業營
業級別證者，不得經營電子遊戲場業之規定，處有期徒刑貳月，
如易科罰金，以新臺幣壹仟元折算壹日。扣案電子遊戲機具「SA
NDEN麻將機」壹臺（內含IC板壹塊）及現金新臺幣肆仟柒佰捌拾
元均沒收。
    事  實
一、乙○○係址設臺南縣麻豆鎮小埤里苓子林1之6號（起訴書誤
    載為之6號，業經檢察官當庭更正）「STOP便利商店（登記
    名稱為五六便利商店）」之負責人，其明知未依電子遊戲場
    業管理條例規定辦理電子遊戲場業之營利事業登記者，及自
    民國98年4月13日起未領有電子遊戲場業營業級別證者，均
    不得經營電子遊戲場業，竟仍基於違法經營電子遊戲場業之
    集合犯意，自97年9月底開始經營上開便利商店後之某日起
    ，未辦理電子遊戲場業之營利事業登記，復於98年4月13日
    起，未申請並領有電子遊戲場業營業級別證，即在上址「ST
    OP便利商店」店面後方之房間內，擺設電子遊戲機具「SAND
    EN麻將機」1臺（內含IC板1塊），供不特定人前往投幣把玩
    ，而以此方式經營電子遊戲場業。嗣於98年7月20日下午3時
    58分前，適有該店顧客邱建雄至上址投幣把玩上開電子遊戲
    機具，而於同日時58分許，為警臨檢當場查獲，並扣得上開
    電子遊戲機具「SANDEN麻將機」1臺（內含IC板1塊）及上開
    機臺內之現金新臺幣（下同）4,780元，始查悉上情。
二、案經臺南縣警察局麻豆分局報告臺灣臺南地方法院檢察署檢
    察官偵查起訴。
    理  由
一、關於證據能力之認定：
  (一)本件以下所引用具傳聞證據性質之供述證據，除證人邱建雄
    、吳明智及陳志偉於偵查中具結後向檢察官所為之證述，均
    業經具結且無顯不可信之情形存在，依刑事訴訟法第159條
    之1第2項規定，具備證據能力外；其餘具傳聞證據性質之供
    述證據，因檢察官及被告乙○○於本案言詞辯論終結前，均
    未爭執其證據能力，本院審酌前開證據之作成或取得之狀況
    ，並無非法或不當取證之情事，且亦無顯不可信之情況，復
    經本院於審判期日就上開證據依法進行調查、辯論，依刑事
    訴訟法第159條之5規定，均具有證據能力。
  (二)又扣案電子遊戲機具「SANDEN麻將機」1臺（含IC板1塊）等
    物證，及卷附扣押筆錄、扣押物品目錄表、扣押物品清單及
    查扣賭博性電動玩具暫存保管條等書證，均非屬供述證據；
    卷附照片等物證，則係以機械之方式所留存之現場影像，亦
    非供述證據，故上開各項證據應均無傳聞法則之適用，復均
    無違反法定程序取得之情形，依刑事訴訟法第158條之4規定
    之反面解釋，均應有證據能力，合先敘明。
二、訊據被告固坦承其所經營之上址「STOP便利商店」店面後方
    之房間內曾擺設電子遊戲機具「SANDEN麻將機」1臺，並於
    98年7月20日為警查獲該店顧客邱建雄在上址把玩上開電子
    遊戲機具，而當場扣得上開電子遊戲機具1臺（含IC板1塊）
    及該機具內之現金4,780元等事實，惟矢口否認有何違法經
    營電子遊戲場業之犯行，辯稱：扣案電子遊戲機具係上址便
    利商店前任負責人將該店盤讓予伊時一併交付給伊，伊原本
    想將該機具賣掉，但因回收商估價不高，又須負擔搬運費用
    ，伊才一直未處理而將該機具擺在店面後之房間內，伊並未
    將該電子遊戲機具提供予不特定之顧客投幣把玩，如伊發現
    有顧客試圖把玩該電子遊戲機具亦會加以制止，伊不知道該
    機具內何以會有現金4,780元，但本案遭查獲後，伊配偶才
    表示偶爾會自己投幣把玩該機具云云。經查：
  (一)臺南縣警察局少年警察隊員警於98年7月20日下午3時58分許
    前往上址「STOP便利商店」臨檢，當場查獲證人即該店顧客
    邱建雄於上址便利商店店面後方之房間內把玩電子遊戲機具
    「SANDEN麻將機」等情，業據證人邱建雄於警詢、偵查中及
    證人即查獲員警吳明智、陳志偉於偵查中均證述明確（警卷
    第4至5頁，偵查卷第5至6頁、第10至11頁、第17至18頁、第
    30至32頁），且有臺南縣警察局少年警察隊臨檢紀錄表、扣
    押物品目錄表、扣押物品清單及查扣賭博性電動玩具暫存保
    管條各1張、臺南縣警察局扣押筆錄1份、現場及扣案物品照
    片共16張在卷可稽（警卷第6至9頁、第17至19頁，偵查卷第
    13頁、第37至40頁、第45至46頁），且有電子遊戲機具「SA
    NDEN麻將機」1臺（含IC板1塊）、機臺內之現金4,780元扣
    案足憑，上開事實堪以認定。
  (二)又被告所經營之上址「STOP便利商店」店面後方房間內，確
    曾擺放電子遊戲機具「SANDEN麻將機」供不特定之顧客投幣
    把玩乙節，則據證人邱建雄於警詢中證稱：當天伊進入「ST
    OP便利商店」係為把玩麻將機臺，當時該店冷飲區旁的門並
    未上鎖，伊自該門直接進入房間後投10元硬幣把玩該機臺，
    伊連同該次總共到「STOP便利商店」把玩過上開麻將機臺3
    次等語明確（警卷第4至5頁），及於偵查中結證稱：伊曾到
    上址便利商店把玩過上開電子遊戲機具3次，第1次是98年5
    、6月間，最後1次即為查獲當日，投1枚10元硬幣可以玩1次
    ，押中就可得1分，得分後可以繼續玩，該「SANDEN麻將機
    」擺設的房間在該超商內，要開一個門進去，進去之後要再
    開另1個門才能去化妝室，該房間空間很小，裡面的門很少
    在關，因為有些客人不知道怎麼走，乾脆不關等語綦詳（偵
    查卷第5至6頁）；復經證人即查獲員警陳志偉於偵查中結證
    稱：當天伊從上址便利商店之大門進入後，發現後面倉庫的
    門未關，伊走到底看到上開電子遊戲機具，伊就準備到店外
    找同事入內取締，適巧有該店顧客進入而與伊擦身而過，伊
    就轉身在後面看該顧客把玩上開電子遊戲機具等語無訛（偵
    查卷第18頁）。衡以證人邱建雄除證稱與被告稍有認識，未
    曾發生糾紛外，並一再陳稱係自己插電把玩上開電子遊戲機
    具（詳後述）等情，堪認證人邱建雄並無意指述被告犯罪；
    而證人陳志偉雖為本案查獲員警，惟其與被告亦無嫌怨，應
    認渠2人均無蓄意誣指被告之可能，所述均堪採信。而依渠2
    人所述，無論證人邱建雄或陳志偉既均可自由進入上址「ST
    OP便利商店」內擺設電子遊戲機具「SANDEN麻將機」之房間
    ，證人邱建雄復確實有投幣把玩該遊戲機具之行為，足認不
    特定之顧客確均可輕易進入「STOP便利商店」店面後方擺設
    上開電子遊戲機具「SANDEN麻將機」之房間內，並可任意投
    幣把玩該等遊戲機具，上開被告擺設該等電子遊戲機具供不
    特定之人把玩之事實自亦堪認定。
  (三)又據證人邱建雄上開證述可知，證人邱建雄每次均須投入10
    元硬幣始能把玩上開電子遊戲機具「SANDEN麻將機」，把玩
    結束後亦未能取回所投入之款項，益見證人邱建雄至上址「
    STOP便利商店」把玩上開電子遊戲機具之舉，並非證人邱建
    雄基於與被告間之私誼所為之單純玩樂活動，而屬被告擺設
    上開電子遊戲機具「SANDEN麻將機」供人投幣把玩之營業行
    為無疑；另員警於上開時、地臨檢扣得上開電子遊戲機具「
    SANDEN麻將機」後，於機臺內扣得現金4,780元即10元硬幣
    478枚乙節，有前引臺南縣警察局扣押筆錄、臺南縣警察局
    少年警察隊扣押物品目錄表及臺南縣警察局麻豆分局99年4
    月11日南縣麻警偵字第0990004892號函暨員警職務報告各1
    份在卷可參（警卷第7至9頁，本院卷第19至20頁），亦足徵
    被告確有藉擺放上開電子遊戲機具「SANDEN麻將機」供人投
    幣把玩以營業之行為甚明。而被告自其擺放上開電子遊戲機
    具供人把玩之時起，既未依規定辦理電子遊戲場業之營利事
    業登記，及自98年4月13日起亦未領有電子遊戲場業營業級
    別證，猶以上開方式經營電子遊戲場業，其顯有違法經營電
    子遊戲場業之事實至明。
  (四)被告雖辯稱：證人邱建雄於本案查獲當時係向伊借用店內廁
    所，伊不知道證人邱建雄曾去把玩上開電子遊戲機具「SAND
    EN麻將機」，警察就已來查獲云云；然衡諸常情，上址「ST
    OP便利商店」既為對外營業之開放場所，經營者勢須時時注
    意店內情況，以防有遭人破壞或順手牽羊等非法情事，是除
    該便利商店之營業項目外，尚無容任顧客任意流連其內把玩
    店面內或倉庫中擺放物品之理，且電子遊戲機具無論開機、
    把玩均需耗費一定之時間，被告身為該店經營者，殊無可能
    對此情節均毫不注意而未能及時發現，其上開辯解是否可採
    ，已屬可疑。況證人邱建雄於警詢及偵查中均證稱伊曾3度
    至上址「STOP便利商店」內把玩上開電子遊戲機具「SANDEN
    麻將機」，第1次把玩前伊曾問過老闆等語明確（警卷第4至
    5頁，偵查卷第5至6頁），更足徵查獲當日並非證人邱建雄
    偶發之投幣把玩行為；參以證人邱建雄復證稱伊與被告僅係
    稍有認識，無深刻之交誼，苟非被告於上址「STOP便利商店
    」店面後方擺放之上開電子遊戲機具「SANDEN麻將機」係供
    人投幣把玩之用，證人邱建雄既與被告認識不深，殊無至上
    址便利商店內把玩上開電子遊戲機具達3次之數而均未遭被
    告制止之可能，亦顯見被告所辯係證人邱建雄自行前往把玩
    ，伊毫不知情，如伊知情就會制止云云，顯不合情理，無以
    憑採，且更足認上址「STOP便利商店」店面後方擺放之電子
    遊戲機具「SANDEN麻將機」，確係供不特定之顧客投注把玩
    之用乙情，至為灼然。
  (五)再被告雖又辯稱其不知扣案上開電子遊戲機具「SANDEN麻將
    機」機臺內之金錢何來，如其知道機臺內有錢就會請人來將
    該機臺打開，且其曾聽聞其配偶稱偶爾會自己投幣把玩該機
    臺云云。然該機臺若係供被告配偶自行把玩之用，亦理應於
    每次把玩後將其內錢幣取回，尚不致一再投入金錢而均不加
    聞問；而該機臺內經查獲之現金金額總數雖非至鉅，惟亦累
    積達478枚之10元硬幣，數量非少，衡情實無可能係被告配
    偶單純為自行娛樂所投入。又被告復曾稱其向前手盤讓上址
    「STOP便利商店」所花費之總金額約在50,000元至100,000
    元以內，金額不高，顯見前任經營者亟欲脫手該店之經營權
    以求現，則上開機臺內遭查扣之現金4,780元如係該店前任
    經營者之所得，於結束該店之營業之時，亦無不將之取出攜
    走之理，足見被告所辯不知該機臺內之現金何來或可能係其
    配偶自行投幣娛樂等辯解，均無非卸責之詞，尚難遽信，扣
    案機臺內之現金4,780元應係被告擺設上開電子遊戲機具「S
    ANDEN麻將機」供人投幣把玩之營業所得無疑。
  (六)另參以被告於上址「STOP便利商店」擺放上開電子遊戲機具
    「SANDEN麻將機」之房間內，除擺放該等機臺外，尚擺設有
    椅子、電扇及垃圾桶等物，擺放機臺旁之牆上復有按鈴裝置
    及貼有「若有事請按鈴勿喧嘩」之字樣等情，有現場照片2
    張在卷可佐（偵查卷第13頁）；且據證人吳明智於偵查中證
    稱：擺放上開電子遊戲機具「SANDEN麻將機」處之地上有很
    多煙蒂及檳榔汁，垃圾桶也有檳榔汁等語甚詳（偵查卷第11
    頁），足徵該處陳設雖尚屬簡陋，但已具備供人投幣把玩該
    等電子遊戲機具時所需之基本物品及配備。被告固又辯稱該
    處是儲藏室，有時候伊很晚回去會躺在那邊，朋友也會在該
    處抽煙，所以才有上述物品云云，然據員警吳明智繪製之查
    獲地點現場平面圖1份亦可知，上址「STOP便利商店」內另
    有辦公室兼休息區擺有地舖（偵查卷第28頁），該處顯更適
    於供人休息起居，更足認被告上開所辯尚無可採。
  (七)再參以被告於本院準備程序中，復曾陳述其聽聞該店先前曾
    有一經營者係因擺放電子遊戲機具營業之行為遭查獲後，始
    將該店盤讓等語，足徵被告除明知經營電子遊戲場業有其應
    遵守之法令規定外，亦深知未依規定擺放電子遊戲機具於店
    內供人把玩係觸法之行為，則其若確無違法經營電子遊戲場
    業之故意，為避免觸法或有遭疑為觸法之嫌疑，自應於接手
    該店之經營後，儘速將店內之上開電子遊戲機具「SANDEN麻
    將機」搬移，以免引誘不特定之客人因好奇或娛樂之心態予
    以把玩，而自陷於違法之不利境地，始合情理，竟猶辯稱係
    因上開電子遊戲機具「SANDEN麻將機」估價不高始遲未處理
    云云，顯違常情，益見其所辯不足採信。
  (八)另證人邱建雄於偵查中固均一再證稱遭查獲當日係伊自行插
    電把玩上開電子遊戲機具「SANDEN麻將機」等語（偵查卷第
    6頁、第31頁），與證人陳志偉於偵查中證稱伊進入上址「S
    TOP便利商店」觀察時，發現上開電子遊戲機具「SANDEN麻
    將機」電源係開啟之狀態等語顯不相侔；惟證人邱建雄、陳
    志偉所見亦不無因時間差距而確有不同之可能，且電子遊戲
    場業之經營型態或方式不一而足，往往亦因經營之規模、成
    本而有異，佐以證人吳明智於偵查中證稱：有規模的店面中
    電子遊戲機具都是由店員遙控，本件較無規模是客人自己插
    電把玩等語（偵查卷第11頁），堪認經營者所擺放之電子遊
    戲機具是否經常性地開啟電源乙節，與其有無擺放電子遊戲
    機具供不特定人投幣把玩營業乙事並無必然之關連。而本件
    依前開證據，既已足認被告有違法經營電子遊戲場業之行為
    ，則不問證人邱建雄遭查獲當日是否係伊自行接上電源投幣
    把玩上開電子遊戲機具「SANDEN麻將機」，均僅係被告經營
    電子遊戲場業之個別型態，無礙於被告上開犯行之成立，是
    證人邱建雄此部分之證述，尚亦不足遽為對被告有利之認定
    ，附此敘明。
  (九)綜上，本件事證已臻明確，被告所辯均無非臨訟飾卸之詞，
    無以憑採，其上開犯行洵堪認定，應予依法論科。
三、按所謂電子遊戲場業，係指「業務」，即以反覆同種類之行
    為為目的之社會活動而言，因此不論行為人是否專營電子遊
    戲場業，亦不問其經營是否達一定之規模，即使於原本所營
    事業外，兼營電子遊戲場業，或所經營之電子遊戲場不具相
    當之規模，均無礙於電子遊戲場業管理條例相關規定之適用
    （最高法院90年臺非字第276號判例意旨參照）；本件被告
    縱以經營上開「STOP便利商店」為主業，然其既於上開場所
    內擺放電子遊戲機具營業，自仍屬電子遊戲場業之經營，不
    論其經營之規模或是否為其本業，均仍須受電子遊戲場業管
    理條例之規範無疑。是核被告未依電子遊戲場業管理條例之
    規定辦理電子遊戲場業之營利事業登記，及自98年4月13日
    起未領有電子遊戲場業營業級別證，而擅自於所經營之上開
    場所內擺設上開扣案之電子遊戲機具，供不特定人投幣把玩
    ，以經營電子遊戲場業之行為，係違反電子遊戲場業管理條
    例第15條之規定，應依同條例第22條之規定處罰。又按刑事
    法若干犯罪行為態樣，本質上原具有反覆、延續實行之特徵
    ，立法時既予特別歸類，定為犯罪構成要件之行為要素，則
    行為人基於概括之犯意，在密切接近之一定時、地持續實行
    之複次行為，倘依社會通念，於客觀上認為符合一個反覆、
    延續性之行為觀念者，於刑法評價上，即應僅成立一罪；學
    理上所稱「集合犯」之職業性、營業性或收集性等具有重複
    特質之犯罪均屬之，例如經營、從事業務、收集、販賣、製
    造、散布等行為概念者是（最高法院95年度臺上字第1079號
    判決意旨參照）；準此，被告自97年9月底後某日起至98年7
    月20日止，在其所經營之上開「STOP便利商店」店面後方房
    間內固定擺設扣案之上開電子遊戲機具營業，供不特定人投
    幣把玩，藉以經營電子遊戲場業之行為，有在密切接近之一
    定時間及空間內，反覆、延續實行之特徵，具有學理上所稱
    集合犯之營業性，於行為概念上，應評價為包括一罪之集合
    犯。另按電子遊戲場業管理條例第15條等規定業於98年1月
    21日修正公布，並經行政院依修正後該條例第39條第2項規
    定，定自同年4月13日施行，其中為配合商業登記法之修正
    及未來將廢止營利事業統一發證制度，該條例第15條規定將
    取得經營電子遊戲場業之營業許可資格，由原先辦理「營利
    事業登記」之方式，改為申請「電子遊戲場業營業級別證」
    ，同條例第22條關於違反第15條之刑罰規定則未予修正，是
    上開條例第15條之修正，因已就刑罰構成要件有所變動，縱
    刑度相同，應仍屬法律變更；然集合犯之行為過程中，遇有
    刑罰之法律變更時，其一部行為涉及舊法，一部行為涉及新
    法者，仍應依最後行為時之法律處斷。本件被告經營電子遊
    戲場業之犯行應論以集合犯，既如前述，則其行為一部份在
    98年4月13日電子遊戲場業管理條例修正施行前，一部份在
    上開條例修正施行後，自應適用其最後行為時即現行電子遊
    戲場業管理條例第15條之規定論處，附此指明。爰審酌被告
    為圖獲利，即違反國家有關電子遊戲場業之管理規定，而擅
    自經營電子遊戲場業營利，妨害政府對電子遊戲場業之正當
    管理，所為殊屬不該，犯後復矢口否認犯行，未見悔意，惟
    念其前無刑事前案紀錄，有臺灣高等法院被告前案紀錄表在
    卷可參，素行尚佳，且所擺設營業之電子遊戲機具僅1臺，
    經營規模有限，危害電子遊戲遊戲場業管理秩序之情節尚非
    重大，兼衡其學歷、職業、家庭狀況等一切情狀，量處如主
    文所示之刑，並諭知易科罰金之折算標準，以示懲儆。扣案
    電子遊戲機具「SANDEN麻將機」1臺（內含IC板1塊）及現金
    4,780元，均係被告所有，並分別係供被告犯上開之罪所用
    之物或被告因犯上開之罪所得之物，業如前述，應分別併依
    刑法第38條第1項第2款、第3款規定宣告沒收之。
據上論斷，應依刑事訴訟法第299條第1項前段，電子遊戲場業管
理條例第22條、第15條，刑法第11條前段、第41條第1項前段、
第38條第1項第2款、第3款，判決如主文。
本案經檢察官甲○○到庭執行職務
中    華    民    國    99    年    5     月    12    日
                  刑事第九庭  審判長  法  官   蔡奇秀
                                      法  官   林欣玲
                                      法  官   蔡盈貞
以上正本證明與原本無異。
如不服本判決應於收受本判決後10日內向本院提出上訴書狀，並
應敘述具體理由。其未敘述上訴理由者，應於上訴期間屆滿後20
日內向本院補提理由書狀（均須按他造當事人之人數附繕本）「
切勿逕送上級法院」。
                                      書記官   陳玉芬
中    華    民    國    99    年    5     月    12    日
附錄論罪科刑法條：
電子遊戲場業管理條例第22條
違反第 15 條規定者，處行為人 1 年以下有期徒刑、拘役或科
或併科新台幣 50 萬元以上 250 萬元以下罰金。
電子遊戲場業管理條例第15條
未依本條例規定領有電子遊戲場業營業級別證者，不得經營電子
遊戲場業。

司法院資訊處製作；財團法人民間司法改革基金會備份。
